臺灣高等法院刑事判決
110年度交上易字第3號
上  訴  人  臺灣桃園地方檢察署檢察官 
被      告  林榮水
選任辯護人  林勵律師
            林清漢律師
            侯銘欽律師
上列上訴人因被告過失傷害案件，不服臺灣桃園地方法院108年
度交易字第45號，中華民國109年10月14日第一審判決（起訴案
號：臺灣桃園地方檢察署107年度調偵字第1926號），提起上訴
，本院判決如下：
    主  文
上訴駁回。
    理  由
一、公訴意旨略以：被告林榮水為永富企業社負責人，以批發建
    材及駕駛車輛運送建材為業，為從事業務之人。被告於民國
    106年12月19日下午，駕駛車牌號碼000-00號自用大貨車（
    車主：永富企業社；下稱本案大貨車），行經桃園市○○區○○
    路000巷000號前，本應注意汽車行駛於未劃設分向線之道路
    應靠右行駛，如行駛左側道路時，並注意前方來車及行人，
    而依當時天候晴，日間自然光線，視距良好，路面無缺陷無
    障礙物等情形，並無不能注意之情事，竟疏未注意及此，而
    於上開未劃設分向線之道路靠左側行駛，適有被害人蕭御賢
    騎乘車牌號碼000-0000號普通重型機車（下稱本案機車）沿
    同路段與被告相向而行至上址，因閃避不及而與被告之自用
    大貨車發生碰撞，被害人因而人、車倒地，並受有頭部外傷
    併顏面多處擦傷及撕裂傷、開放性顱骨骨折、顱底骨骨折，
    右眼眶底骨折、顏面骨骨折及顱內出血、左股骨、脛骨及腓
    骨開放性骨折、右股骨骨折之重傷害。嗣因警察據報前往現
    場處理，被告在場，並當場承認為肇事人，而於犯罪未被發
    覺前向該管公務員自首犯罪，並接受裁判。因認被告涉犯修
    正前刑法第284條第2項後段之業務過失傷害致重傷罪嫌。
二、按犯罪事實應依證據認定之，無證據不得推定其犯罪事實；
    不能證明被告犯罪者，應諭知無罪之判決，刑事訴訟法第15
    4條第2項、第301條第1項分別定有明文。又犯罪事實之認定
    ，應憑證據，如未能發現相當證據，或證據不足以證明，自
    不能以推測或擬制之方法，為裁判基礎；認定犯罪事實，所
    憑之證據，雖不以直接證據為限，間接證據亦包括在內，然
    無論直接或間接證據，其為訴訟上之證明，須於通常一般之
    人均不致於有所懷疑，而得確信其為真實之程度者，始得據
    之為有罪之認定，倘其證明尚未達到此一程度，而有合理性
    懷疑之存在時，即無從為有罪之認定（最高法院76年台上字
    第4986號判例意旨可資參照）。另按刑事訴訟法第161條第1
    項明定，檢察官就被告犯罪事實，應負舉證責任，並指出證
    明之方法，是檢察官對於起訴之犯罪事實，應負提出證據及
    說服之實質舉證責任，倘其所提出之證據，不足為被告有罪
    之積極證明，或其指出證明之方法，無從說服法院以形成被
    告有罪之心證，基於無罪推定之原則，自應為被告無罪判決
    之諭知（最高法院92年度台上字第128號判例意旨參照）。
    再依刑事訴訟法第154條第2項規定，有罪判決書理由內所記
    載認定事實所憑之證據，須經嚴格證明之證據，在無罪判決
    書內，因檢察官起訴之事實，法院審理結果認為被告之犯罪
    不能證明，所使用之證據不以具有證據能力之證據為限，故
    無須再論述所引有關證據之證據能力（最高法院100年度台
    上字第2980號判決意旨參照）。
三、公訴意旨認定被告涉犯上開業務過失傷害致重傷罪嫌，無非
    係以被告於警詢及偵訊中之供述、證人即告訴人范衫浿於警
    詢及偵訊中之證述、道路交通事故現場圖、道路交通事故調
    查表㈠、㈡、現場照片、國軍桃園總醫院107年10月24日醫桃
    企管字第1070004168號函等為其主要論據。
四、訊據被告固不否認於106年12月19日14時46分許，駕駛本案
    大貨車於上開地點與被害人騎乘之本案機車發生擦撞，致被
    害人受有起訴書所載之傷害等事實，惟堅詞否認有何業務過
    失傷害致重傷犯行，辯稱：案發地點是鄉間小路，對方騎機
    車快速衝撞我，擦撞到我的車輛左側後照鏡、左側車身，我
    有靠右行駛在我的車道，車速也不快，我沒有過失等語（見
    原審審交易卷第50至51頁、本院卷第99至100、205頁）。辯
    護人則為被告辯護稱：依據逢甲大學鑑定結果，本案大貨車
    左後輪壓在線道上但未超過被告行駛之車道，該車道未劃設
    分向線，所謂靠右行駛不一定需要緊貼最右邊車道邊線。又
    肇事路段是比較大型彎路，被害人車速過快，導致偏移至被
    告車道上擦撞本案大貨車左側車身，雖被告當時車速43公里
    ，然鑑定報告亦未說明此車速對車禍發生有無影響，因此依
    鑑定報告之意見，被告應無過失等語（見本院卷第206頁）
    。
五、經查：
(一)被告為永富企業社負責人，以批發建材及駕駛車輛運送建材
    為業，於106年12月19日14時46分許，駕駛本案大貨車，沿
    桃園市龍潭區民生路西往東方向行駛，行經民生路439巷130
    前，與同路段對向（東往西）騎乘本案機車之被害人發生碰
    撞，被害人因使受有頭部外傷併顏面多處擦傷及撕裂傷、開
    放性顱骨骨折、顱底骨骨折，右眼眶底骨折、顏面骨骨折及
    顱內出血、左股骨、脛骨及腓骨開放性骨折、右股骨骨折之
    傷害等情，業據證人即告訴人范衫浿於警詢及偵訊中證述車
    禍後被害人受傷情形明確在卷（見偵卷第23頁反面、58頁反
    面），並有道路交通事故現場圖2紙、道路交通事故調查表㈠
    、㈡各1紙、事故現場暨車損照片39張、監視器影像翻拍照片
    12張、現場勘驗照片16張、國軍桃園總醫院附設民眾診療服
    務處106年12月25日診斷證明書、國軍桃園總醫院107年10月
    24日醫桃企管字第1070004168號函附被害人病情資料、汽車
    新領牌照登記書（本案大貨車）、公路監理電子閘門查詢單
    （本案機車）在卷可稽（見偵卷第27、36至51頁、調偵卷第
    10至11頁、原審交易卷第95、105至114、177至202、211頁
    ），且為被告所不否認（見本院卷第204至205頁），此部分
    事實，固堪認定。
(二)惟按「汽車在未劃分向線或分向限制線之道路，應靠右行駛
    。但遇有特殊情況必須行駛左側道路時，除應減速慢行外，
    並注意前方來車及行人，道路交通安全規則第95條第1 項訂
    有明文。」所稱「靠右行駛」，非謂須緊貼道路邊緣行駛，
    而係指在安全之情形下，應靠右側行駛。又按「汽車行駛時
    ，駕駛人應注意車前狀況及兩車並行之間隔，並隨時採取必
    要之安全措施，不得在道路上蛇行，或以其他危險方式駕車
    」，道路交通安全規則第94條第3項定有明文。而此「應注
    意車前狀況，並隨時採取必要之安全措施」注意義務之規範
    目的，乃在防免車輛行駛時，因前方突發狀況產生碰撞事故
    、進而造成人身傷亡。是對於直行車之汽車駕駛人而言，其
    行駛時所應注意之「車前」狀況，應係指依一般社會通念，
    位在其車輛前方對於碰撞結果之發生可得預見且具有迴避可
    能性，而應予注意避免碰撞之一切行人、其他車輛，此乃基
    於一般社會相當性之當然解釋。故「注意車前狀況」乃係指
    駕駛人就其注意力所及之情況下，對於車前已存在或可能存
    在事物應予注意，以便採取適當之反應措施而言，是駕駛人
    注意車前狀況，應建立在行車當時之時、空等一切情況下進
    行綜合判斷。又汽車駕駛人，因可信賴其他參與交通之對方
    亦能遵守交通規則，且衡諸日常生活經驗及一般合理駕駛人
    之注意能力，已為必要之注意，並已採取適當之措施，或縱
    未採取適當之措施，仍無法避免交通事故之發生時，該汽車
    駕駛人對於信賴對方亦能遵守交通規則乃竟違規之行為，自
    無預防之義務，難謂該汽車駕駛人即有能注意而不注意之過
    失，而令負過失之責任（最高法院90年度台上字第2400號判
    決意旨參照）。準此，倘他人之違規行為係不可預見，且無
    充足之時間可採取適當之措施，以避免發生交通事故之結果
    時，自不能課以駕駛人對於不可知之對方違規行為有預防之
    義務。
(三)本件尚無事證可認被告有未靠右行駛之違規行為：
  ⒈本件依檢察官起訴所附之道路交通事故現場圖，僅繪製於案
    發後被告車輛停止之位置，尚無法認定被告有未靠右行駛之
    情形。是原審請警員重行量測案發地路寬，及依照勘驗案發
    地點前之路口監視器，以被告車輛通過「慢」字之位置（見
    原審交易卷第59至61頁）作為參考，又因被告案發時駕駛本
    案大貨車業經報廢，此有刑事陳報狀㈣可佐（見原審交易卷
    第83頁），故原審向交通部公路總局新竹區監理所中壢監理
    站調取被告駕駛本案大貨車之汽車新領牌照登記書，查悉該
    貨車之車長、車寬、車高、軸距、車重等資料（見原審交易
    卷第95頁），再以車輛通過「慢」字位置進行現場模擬（見
    原審交易卷第112至113頁），而得出逢甲大學車輛行車事故
    鑑定研究中心事故案件分析說明書（下稱鑑定報告）圖17之
    結果（見原審交易卷第294頁，附件一鑑定報告第28頁），
    即被告在案發之前通過「慢」字之時，左側車輪有壓到分向
    限制線，惟並未有跨越之情形。
　⒉本件碰撞點之說明：
    本件經送逢甲大學車輛行車事故鑑定研究中心鑑定，鑑定報
     告認定碰撞點之理由如下：
    4.1.路型調查：
    4.1.1.依甲影像（【即案發地點附近回收場監視器畫面影像
          檔案「14時43分19秒發生」】勘查）所示，輔以Goog
          le Earth衛星雲圖檢視，事故現場為大型彎路。（圖
          12）此一事實亦可由電子照片「IMGP3826」佐證之（
          圖13標號1），另相對Ａ車（按即本案大貨車）而言，
          Ａ車行向較為平緩【此平緩係指相對於Ｂ車（按即本案
          機車）行向之曲率彎路而言】，此亦可由電子照片檔
          案「IMP3825 」佐證之（圖13標號2）。
　　4.1.2.經上開調查佐以圖1警方事故現場圖及院方現場勘驗
          設立現場圖及數據，重繪如（圖14），另內含圖1警
          方事故現場圖之合併結果如圖15。
    5.1.兩車道路碰撞點研判（Point of Impact，POI）：
    5.1.1.依前述圖12所見之路型，研判行駛於Ｂ車方向之車輛
          直行時受該大型彎路之路型影響，同時受有離心力之
          作用，故該行向之車輛需注意減速慢行。
    5.1.2.首先本報告優先信賴警方現場勘查時測量之標準，以
          Ａ車行向總路寬約6.4米為依據確認路幅如下：
      一、雙黃線寬依道路交通標誌標線號誌設置規則第163條
           ，該標線總寬約為0.3米，故Ａ車行向有效路幅約3.0
           5米（【6.4m-0.3m 】/2=3.05m）。
       二、慢字標線同依上開規則第163條訂為1米寬，同時信
           賴慢字係於路中，則Ａ車其左右兩側有效路幅約1.02
           5米（【3.05m-1m】/2=1.025m）。
       三、依警方監視器畫面之依據，Ａ車行往慢字標線時之右
           後車輪外側係位於慢字之日字右側豎劃中間附近處
           （圖16）佐以Ａ車車寬約1.96米之事實，經等比例確
           認，其應有左側車輪最外側位於雙黃線南側上之事
           實（等比例示意圖如圖17），亦即其有明顯未靠右
           行駛之事實。
　　5.1.3.佐以Ａ車為4輪車輛，其機動性較低，且圖17顯示之
          Ａ車位置僅距事故地龍潭球場大門西側約50米（36m+
          14m）如圖15所示，故認為其車輛近事故碰撞發生前
          左偏之可能性不高。
　　5.1.4.兩車碰撞型態
　　　一、Ｂ車依電子照片「IMGP3807、IMGP3809、IMGP3810、I
          MGP3812」等顯示，Ｂ車車頭發生嚴重碰撞致前車輪輪
          框斷裂、前叉潰縮。（圖18）
　　　二、Ａ車依電子照片檔「IMGP3802、IMGP3803、IMGP3817
　　　　　、IMGP3818、IMGP3819、IMGP3820、IMGP3821、IMGP
　　　　　3822」等顯示，Ａ車左前車頭左後照鏡處有明顯碰撞
　　　　　痕跡，除有方向燈、保險桿等車損外，另有駕駛座外
　　　　　側腳踏板之損毀，且左前、左後車輪外壁均有明顯受
　　　　　碰撞所致之擦痕，以擦痕即說明碰撞後Ｂ車依慣性行
　　　　　進之方向，故接續於Ａ車左側輪胎胎壁產生擦痕（圖1
          9-1、圖19-2）。
　　　三、綜上車損事實，研判Ａ車與Ｂ車之車體最初之碰撞點係
          在Ａ車左前車頭處及B車前車頭之可能性較大。
　　5.1.5.依電子照片「IMGP3796、IMGP3797」等顯示，現場Ｂ
          車散落物大幅散落於Ｂ車行向之延伸車道（東往西方
          向車道），且均量輻射狀態回溯往Ａ車停車處方向集
          中，此乃碰撞發生時Ａ車行向（西往東方向）受Ａ車
          車體阻擋所致，並有後續Ｂ車碰撞後依慣性及反射定
          律（即入射角等於反射角）倒地沿途噴濺所致之可能
          性較大（圖20）。
    5.1.6.又Ａ車係屬4輪車輛，其機動性之不便已如前述5.1.3
           .之內容，故依其停車方向回溯（往西）及依Ｂ車散
          落物輻射放出點之交匯處（往東），應為本件兩車道
          路碰撞點（POI）之位置。
    5.1.7.本章節之研判，兩車車體碰撞型態及兩車道路碰撞點
         （POI）之綜合繪如圖21所示。
    有逢甲大學車輛行車事故鑑定研究中心事故案件分析說明書
    附卷可核（見原審交易卷第248至252頁）。是依本案大貨車
    行駛路型較為平緩，本案機車受離心力之影響較大，再本案
    大貨車左前、左後車輛外壁均有明顯受碰撞所致之擦痕，可
    認係本案機車依慣性行進方向接續於碰撞後在本案大貨車左
    側輪胎胎壁所生。是由上開說明，綜合本案大貨車、本案機
    車原行進路線之路型所致離心力之影響、兩車車損情形，復
    就監視錄影畫面、原審勘驗現場圖及數據、警方繪製事故現
    場圖及數據，與衛星空照圖、兩車最後停車處、本案機車散
    落物及相對位置等資料，可認兩車發生碰接時，被告所駕駛
    本案大貨車尚無未靠右行駛之情形（見附件一鑑定報告第36
    頁所附之圖24，原審交易卷第310頁）。
　⒊車速之說明：
    ⑴本件鑑定報告以碰撞後，假設Ａ車採取煞車行為，以煞車距
      離計算Ａ車之時速為每小時43.12公里（計算式詳附件一鑑
      定報告第7頁，見原審交易卷第252頁）。
  　⑵本件鑑定報告復以Ｂ車與Ａ車發生碰撞時人車分離，以其人
      體直線射出後倒地滑出至停止之距離，計算Ｂ車於碰撞時
      之時速為每小時58.03公里（計算式詳附件一鑑定報告第8
      至9頁，見原審交易卷第252至253頁）。
　⒋從而，本件於事故發生地，本案大貨車既已緊貼延伸之路面
    邊線，即無未靠右行駛之情形，酌以本案機車經鑑定為超速
    行駛，並因本案機車行經較為彎曲之路型，受離心力影響較
    大。則本件應係超速行駛且受離心力影響之本案機車，失控
    撞擊已緊貼延伸路面之本案大貨車，而致生本件事故。此亦
    同本件鑑定報告之結論：「捌、綜合分析語說明……4.1.若貴
    院勘驗及Google Earth衛星空照圖之數據均正確屬實，則事
    故路段係由西向東方向縮減（6.4m縮為6.2m），又龍潭球場
    出入口應係利於大型車出入（含迴轉）而拓寬，致該出入口
    附近之路面邊線呈缺口狀態（此說明亦可由現場行人及腳踏
    車道設於路面邊線外側佐證之），從而本事故現場就警方所
    拍攝之照片，在視覺主觀上產生事故現場較為寬大之錯覺，
    故依圖21所研判之兩車碰撞點（POI），Ａ、Ｂ兩車發生碰撞
    時之瞬間Ａ車已明顯為緊貼右側路面邊線之狀態，詳如圖23
    、24（龍潭球場係屬私人土地即所謂路外與非道路範圍，因
    涉有本節前段所述之需求而致其出入口標線呈缺口狀態，此
    亦可能為該球場為方便大型車出入而向桃園市政府提出之申
    請結果，惟此結果並不代表該處為路口狀態），綜上，本報
    告就現有證據所反應之事實認為，Ａ車應係順行且為突遇超
    速行駛並受路型離心力影響而失控之Ｂ車碰撞可能性為大，
    另就Ａ車超速行駛3.12kph之違規行為，因超速程度不大故對
    本案影響程度不大，從而認定當屬違規行為。5.1.另依圖24
    ，依本報告所研判還原之兩車道路碰撞點（POI）係十分接
    近Ａ車駕駛所自述之處，同時依圖16，Ａ車於事故碰撞前約50
    米處係有左輪壓雙黃邊線之事實（圖16、17），惟事故時10
    6/12/19/14:46 現場並無雙黃標線，故Ａ車僅屬未靠右行駛
    ，然就約50米後發生碰撞之位置，足見Ａ車已有靠右行駛之
    狀況，詳如圖25所示。」（見原審交易卷第256至258頁）。
    是尚難認被告有未靠右行駛之違規行為。
(四)本件尚無事證可認被告有未注意車前狀況之過失：
　　本件前已認定本案大貨車已緊貼延伸之路面邊線，即無未靠
    右行駛之情形，而本案機車經鑑定為超速行駛，並因本案機
    車行經較為彎曲之路型，受離心力影響較大。本件應係超速
    行駛且受離心力影響之本案機車，失控撞擊已緊貼延伸路面
    之本案大貨車，而致生本件事故等情，則被告行駛至本件案
    發地前，突遇失控而侵入其行向之本案機車，其反應或更行
    右偏之時間極其有限，且難以預見本案機車將侵入其行向，
    被告就車前狀況既已為必要之注意，依當時情狀亦無迴避之
    可能，即難認被告有何未注意車前狀況之過失可指。
(五)檢察官依循被害人家屬意見另以：本件鑑定結果顯示被告於
    行駛時，有明顯未靠右行駛之事實（見原審交易卷第250頁
    之鑑定報告5.1.2），依圖16、17亦可看到本案大貨車是行
    駛在極靠中線位置，鑑定意見5.1.3卻突然認定本案大貨車
    左偏之可能性不高（見原審交易卷第205頁），未附理由及
    依據；且鑑定意見推測之兩車碰撞地點倘無誤，該處應有監
    視器錄影畫面，然實際並無監視器畫面可供調閱，可見非實
    際碰撞地點，實際碰撞點應在推測碰撞點之前，該路段為直
    線路段，本案機車即無鑑定報告所稱受離心力影響之情形（
    事故端前之彎道彎度甚小，未究明彎度幾度）；再現場並無
    本案大貨車煞車痕之事證，鑑定報告以假設有煞車痕為前提
    ，形同臆測，故鑑定報告建構在與事實不符之假設上，已有
    可疑。又本案大貨車行經「慢」字標誌道路，卻未減速慢行
    ，超速3.12公里，卻靠中線行駛而壓縮對向車道空間肇事，
    被告駕駛行為自有過失，且與被害人所受傷害有因果關係云
    云（見原審交易卷第355、356、374至376頁、本院卷第205
    、59至60、129至131頁）。惟查：
  ⒈依據逢甲大學車輛行車事故中心鑑定研究中心行車事故案件
    補充說明書記載：離心力只會在有速度行進之物體於曲面環
    境下時作用，其實際影響係在若該物體之速度不慎超越該曲
    面曲率半徑之臨界速度，則該物體之速度慣性會朝該曲面之
    切線方向射出，依原鑑定報告中對於圖21之Ａ、Ｂ兩車道路碰
    撞點（Point of Impact，POI）之研判，係依Ｂ車入射角度
    往回延伸，該線型大致可說明Ｂ車原先可能騎在順向車道中
    間處後因速度較快（本路段速限係40公里）而遇有事故現場
    路型區率半徑所形成之離心力遂朝切線方向射出，恰好形成
    碰撞Ａ車之入射角，原鑑定報告之圖21重新註明表示切線方
    向如本補充鑑定報告圖1（即附件二）所示。就現有物理事
    實而言，Ｂ車確實係受離心力影響而形成自切線方向射出並
    隨後碰撞Ａ車之情況等語（見本院卷153、155頁），參酌上
    開原鑑定報告5.1.6所載，則鑑定報告對於兩車道路碰撞點
    ，係綜合本案機車入射角往回延伸、本案大貨車停車方向回
    溯（往西）及本案機車散落物輻射放出點之交匯處（往東）
    而得出，應可採信。檢察官以推測之碰撞地點無監視器畫面
    可供調閱，主張實際碰撞點應在推測碰撞點之前云云，然觀
    卷附高爾夫球場監視器影像（見偵卷第49至50頁照片編號01
    、02、03），因監視器設置位置之故，在本案大貨車經過高
    爾夫球場大門前之時，僅可看見些許車輪，而在本案大貨車
    經過後不到1分鐘，亦僅能看見些許部分碎片出現在球場大
    門前不遠處，此時已看不見本案大貨車車輪，足見本案大貨
    車甫經過高爾夫球場大門前旋發生兩車擦撞，此亦與鑑定報
    告研判兩車道路碰撞點相符，自可採信。檢察官主張鑑定報
    告推測之碰撞點無監視錄影可供調閱，係忽略高爾夫球場設
    置監視器位置之角度無法監看肇事地點，自無法依憑無監視
    錄影即為不利於被告之認定。
　⒉又鑑定報告雖說明本案大貨車行經有雙黃線之區域時，左側
    車輪最外側係位於雙黃線上，說明有未靠右側行駛之情形，
    然之後本案大貨車行經高爾夫球場前路段，該處雖已無雙黃
    線，惟由兩車發生碰撞後本案大貨車停止地點，對照本案大
    貨車行經有雙黃線路段之位置，劃出本案大貨車行駛路線，
    並將實際道路上本案大貨車行向之右側道路標線串聯，明顯
    可見本案大貨車在行經劃設有雙黃線道路後，已靠右側行駛
    ，此由鑑定報告圖24亦明顯可看出（見原審交易卷第310頁
    綠實線及紅虛線），足認被告應以高爾夫球場前係有較為寬
    廣之空間，為避免侵犯對向車道，而以鑑定報告圖24所示方
    式向路面邊線直行至肇事點。檢察官雖以前詞主張鑑定報告
    就認定本案大貨車左偏之可能性不高乙情，未附理由及依據
    云云，然鑑定報告已說明本案大貨車為4輪車輛機動性較低
    ，且由其自行經「慢」字位置至事故地點，僅約50公尺距離
    ，而得出本案大貨車發生碰撞前左偏之可能性不高等語，實
    已經說明其判斷之理由及依據，復佐以前揭鑑定報告圖24所
    繪實際道路標線串聯及本案大貨車實際行駛路線，本案大貨
    車於發生兩車碰撞之際，實已有靠近道路右側行駛之行為甚
    明。檢察官上開爭執並無所據，自無法為不利於被告之認定
    。
　⒊按道路交通標誌標線號誌設置規則第163條規定：「『慢』字，
    用以警告車輛駕駛人前面路況變遷，應減速慢行。本標字為
    白色變體字，依左列情況視需要設置之：一、接近有柵門鐵
    路平交道10公尺至80公尺處。二、接近斑馬紋行人穿越道線
    50公尺處。三、接近路寬變更線50公尺處。四、接近狹橋、
    隧道50公尺處。五、臨海險路、崎嶇山路之起點及其每隔5
    公里處。六、其他認為必須標寫之地點。」而本案案發地有
    「慢」字標誌，且速限為每小時40公里，有道路交通事故調
    查表㈠可佐（見偵卷第37頁），被告固有超速3.12公里，惟
    鑑定報告亦已敘明：被告車輛超速程度不大，對本案影響結
    果不大等詞（見原審交易卷第258頁），依此即令被告時速
    低於每小時40公里，以被害人車輛因超速並受離心力影響失
    控之情形以觀，結果亦難加以迴避，自難以此超速3.12公里
    之行為，即謂被告之駕駛行為與被害人之重傷害結果存在相
    當因果關係。至被告於警詢中自述時速50公里云云（見偵卷
    第18頁），然本件鑑定報告係假設兩車碰撞時，本案大貨車
    方採取煞車行為，而車輛也確實停止，是被告確有煞車行為
    ，而本案依現有證據尚難推算本案大貨車碰撞前、尚未煞車
    前之時速，亦據上開行車事故案件補充說明書附卷可參（見
    本院卷第153頁），故本件鑑定報告方以假設兩車碰撞時本
    案大貨車方採取煞車行為來計算本案大貨車車速，其有科學
    依據，自難單憑被告於警詢中不利於己之陳述而為認定，附
    此敘明。
(六)綜上所述，依卷附現存資料，被告辯稱其無過失之情事，尚
    非不可採信，本案依檢察官所舉證據，尚未達於通常一般之
    人均不致有所懷疑，而得確信其為真實之程度，無從使本院
    形成被告有公訴意旨所指業務過失傷害致重傷犯行之心證。
    本案經送鑑定，亦難認被告有何公訴意旨所指之過失行為，
    此外，檢察官復無其他積極證據足以證明被告涉犯前開犯行
    ，或指明證據方法以供調查，自屬不能證明被告犯罪，即應
    為被告無罪之諭知。　　
六、原審經詳細審理後，認檢察官所提證據，尚不能證明被告犯
    罪，而對被告為無罪諭知，經核其認事用法、證據之取捨，
    均已詳為敘明，並無不合。檢察官依循告訴人請求提起上訴
    意旨略以：依逢甲大學鑑定結果顯示被告於行駛之時，確實
    有明顯未靠右行駛之事實， 亦經原審判決所肯認，然該鑑
    定報告卻突於5.1.3處認「Ａ車近事故碰撞發生前偏左之可能
    性不高」，做出「本件尚無事證可認被告有未靠右行駛之違
    規行為」之判斷，其中轉折卻從未有相關事證或說理為憑，
    原審判決亦未說明理由，顯有判決不備理由而過於速斷之嫌
    。鑑定報告推測之碰撞點係在龍潭球場大門處，果如是，該
    處應有監視錄影畫面可查，然本案生碰撞處並未有監視畫面
    ，可認「推測之碰撞點」非事實碰撞之點，鑑定報告之假設
    有違事實，因此產生之鑑定結果，難全然採信。實則本案車
    禍實際碰撞點應在較上開「推測碰撞點」更靠近大順路之方
    向，此路段已為直線路段，無鑑定報告假設之「Ｂ車因離心
    力影響而失控」之情形，故鑑定報告難作為裁判依據。是被
    告有超速且未靠右行駛之情形，壓縮對向車道空間，致被害
    人機車與被告車輛發生擦撞而倒地受傷，被告駕駛行為自有
    過失，且與被害人受傷有因果關係，自構成業務過失傷害致
    重傷之犯行。原審判決認事用法違誤，爰請求撤銷原判決，
    更為適法判決云云。惟按證據之取捨與證據之證明力如何，
    均屬事實審法院得自由裁量、判斷之職權，茍其此項裁量、
    判斷，並不悖乎通常一般人日常生活經驗之定則或論理法則
    ，又於判決內論敘其何以作此判斷之心證理由者，即不得任
    意指摘其為違法。查逢甲大學車輛行車事故鑑定研究中心事
    故案件分析說明書已經說明其判斷「本案大貨車臨近事故碰
    撞發生前偏左之可能性不高」之理由及依據，且被告雖有超
    速3.12公里，然與結果無影響，業經本院詳述如前，而本案
    生碰撞處因高爾夫球場錄影監視器設置位置無法看到碰撞地
    點之影像而未有監視畫面，行車事故案件補充說明書亦清楚
    標示本案機車因離心力影響而失控之切線方向，尚無檢察官
    上訴意旨指摘之瑕疵。從而，原判決詳敘就卷內證據調查之
    結果，而為綜合判斷、取捨，認檢察官所提前揭各項證據不
    足採為證明被告有其所指之過失傷害致重傷犯行，其得心證
    的理由已說明甚詳，並經本院補充說明如前，且原審所為論
    斷從形式上觀察，亦難認有違背經驗法則、論理法則，或有
    其他違背法令之情形，自不容任意指為違法。是檢察官之上
    訴並無理由，應予駁回。
據上論斷，應依刑事訴訟法第368條，判決如主文。
本案經檢察官董諭提起公訴，檢察官王鈺玟提起上訴，檢察官謝
宗甫到庭執行職務。
中　　華　　民　　國　　110 　年　　10　　月　　26　　日
　              　刑事第十八庭  審判長法　官  何俏美
                                      法　官  黃紹紘
                                      法　官  陳海寧
以上正本證明與原本無異。
不得上訴。
                                      書記官  謝文傑
中　　華　　民　　國　　110 　年　　10　　月　　26　　日